【裁判字號】    96,訴,40
【裁判日期】    970328
【裁判案由】    家暴妨害自由等
【裁判全文】
臺灣澎湖地方法院刑事判決                96年度訴字第40號
公  訴  人  臺灣澎湖地方法院檢察署檢察官
被      告  乙○○
上列被告因家庭暴力罪之恐嚇等案件，經檢察官提起公訴（96年
度偵字第740號），本院判決如下：
    主    文
乙○○以加害生命之事，恐嚇他人致生危害於安全，處有期徒刑
貳月，如易科罰金，以新臺幣壹仟元折算壹日。又以非法方法，
剝奪人之行動自由，處有期徒刑貳月，如易科罰金，以新臺幣壹
仟元折算壹日。應執行有期徒刑參月，如易科罰金，以新臺幣壹
仟元折算壹日。
被訴恐嚇取財及於民國96年11月14日恐嚇部分均無罪。
    事    實
一、乙○○係甲○○之前配偶，二人間具有家庭暴力防治法第3
    條第1款所定之家庭成員關係。乙○○於下列時地，各為下
    列行為：
    (一)於民國96年10月3日上午8時許，開車至甲○○位於澎湖縣
      馬公市鎖港里住處，搭載甲○○前往馬公市觀音亭，要求
      復合。因甲○○拒絕，乙○○竟基於恐嚇犯意，對甲○○
      恫稱：「你從觀音亭跳海下去沒死，就放過你」等語，使
      甲○○心生畏懼，致生危害於安全。
    (二)復於96年11月14日上午7時許，開車前往甲○○上開住處
      門口，待甲○○外出，即基於妨害自由之犯意，作勢毆打
      甲○○，迫使甲○○上車，並恫稱：「我要戒毒，希望妳
      能陪我戒毒，如果妳不願意，我不願意做人，要做畜牲行
      為，大家拉夥臭，都不要過活」等語，而後不顧甲○○屢
      次要求下車，強將甲○○載至其澎湖縣馬公市○○路299
      號住處，復恫稱：「妳如果離開，就對妳全家不利」等語
      ，以此方式剝奪甲○○之行動自由。嗣經甲○○之子李０
      緯轉告外公吳文琢報警處理，警員於同日上午9時40分持
      拘票前往乙○○上開住處，始查知上情。
二、案經澎湖縣政府警察局馬公分局報請臺灣澎湖地方法院檢察
    署檢察官偵查起訴。
    理    由
甲、有罪部分：
一、按被告以外之人於審判外之言詞或書面陳述，除法律有規定
    者外，不得作為證據，刑事訴訟法第159 條固定有明文，惟
    被告以外之人於審判外之陳述，雖不符同法第159條之1至之
    4規定，而經當事人於審判程序同意作為證據，法院審酌該
    言詞陳述或書面陳述作成時之情況，認為適當者，亦得為證
    據；又當事人、代理人或辯護人於法院調查證據時，知有第
    159條第1項不得為證據之情形，而未於言詞辯論終結前聲明
    異議者，視為有前項之同意，此亦據同法第159條之5規定甚
    明。經查：證人甲○○、李０緯、吳文琢等人於警詢、偵查
    之陳述，均為被告以外之人於審判外之言詞陳述，均屬於傳
    聞證據，惟檢察官及被告於審判程序均未對於上開證據爭執
    證據能力並同意引為證據，本院審酌上開言詞陳述作成時之
    證據取得過程並無瑕疵，且與待證事實具有關連性等情況，
    認為適當，應認依刑事訴訟法第159條之5第1項之規定，均
    得為證據，而有證據能力。
二、訊據被告乙○○承認有於96年10月3日在觀音亭恐嚇被害人
    甲○○，核與被害人甲○○指述情節相符，是故，被告於上
    開時地之恐嚇犯行，堪以認定。
三、然被告矢口否認曾於96年11月14日以非法方法剝奪被害人甲
    ○○之行動自由，辯稱：當天有叫甲○○上車，途中有說要
    甲○○陪伊戒毒，否則大家不要過活的話，但是甲○○沒有
    要求下車，伊也沒有不讓甲○○下車云云。惟查：證人甲○
    ○於警詢、偵查已陳明：「我打開門就發現他站在我們前，
    作勢要打我並叫我上車，並稱『我要戒毒，希望妳能陪我戒
    毒，如果妳不願意，我不願意做人，要做畜牲行為，大家拉
    夥臭，都不要過活』恐嚇我上車，我不願意，我對他說我要
    下車，他一直開車，不讓我下車」、「（問：警方前往光復
    路拘提時妳是否在場，乙○○有無控制妳行動自由）當時我
    在場，他以言詞恐嚇我如果離開，就要對我全家不利，使我
    心生畏懼不敢離開」、「他說不跟他走待會發生何事都不知
    道，我小聲交待兒子待會看到爺爺就要幫我報警，我先跟爸
    爸走‧‧‧後來他帶我回他光復路的住處，他說他要戒毒很
    難過，希望我照顧他幾天，我說我不要，他說如果我不要，
    不知道將來發生何事」等語（警詢卷第11-12頁、偵查卷第
    17-18頁），又參酌本件確經被害人甲○○之子李０緯受被
    害人上車前叮囑，而轉告外公吳文琢報警查獲，業據證人李
    ０緯、吳文琢證述在卷等情，堪認被告確有以非法方法剝奪
    人之行動自由之犯行。至於被害人甲○○於本院審理時改稱
    是自願上車云云，本院斟酌被害人可能因事過境遷，不願再
    追究，或受被告在場，心中畏懼等因素影響，因而上開陳述
    之可信度較低；被害人於接受警詢、偵訊時較接近案發時點
    ，且較不及為其他考量，又所述一致，認被害人於警詢、偵
    查所述應較符合真實，附此說明。
四、核被告乙○○所為，係犯刑法第305條之恐嚇致生危害於安
    全罪及同法第302條第1項之非法剝奪他人行動自由罪（不另
    構成恐嚇致生危害於安全罪，詳後述）。又家庭暴力防治法
    所稱之「家庭暴力」者，為家庭成員間實施身體或精神上不
    法侵害之行為；而該法所稱之「家庭暴力罪」者，謂家庭成
    員間故意實施家庭暴力行為而成立其他法律所規定之犯罪，
    家庭暴力防治法第2條第1項及第2項分別定有明文。本件被
    告及被害人間，具有家庭暴力防治法第3條第1款所定之家庭
    成員關係，且已成立刑法第305條、第302條之罪，該當家庭
    暴力防治法第2條第2項之家庭暴力罪。被告所犯上開2罪間
    ，犯意各別，行為互異，應予分論併罰。爰審酌被告與被害
    人離婚後，竟藉故騷擾、恐嚇，其行為對於被害人生活、安
    全造成干擾、危害，又被告犯後承認部分犯行，被害人表示
    不願再追究等一切情狀，量處如主文所示之刑，並各諭知易
    科罰金之折算標準，及定其應執行之刑暨諭知易科罰金之折
    算標準。
乙、無罪部分：
一、公訴意旨另以：被告乙○○於96年10月9日某時，在澎湖
    縣馬公市○○路16號「公車總站」前，趁其子李０緯放學，
    將之帶回光復路住處；被害人甲○○於96年10月12日欲將李
    ０緯帶回，遭被告拒絕，被告並向被害人恫稱：需交付新臺
    幣（下同）5萬元，始願將李０緯及李０緯之監護權交給被
    害人，致被害人心生畏懼，旋於同日在馬公戶政事務所前，
    將5萬元交付被告，因認被告涉有刑法第346條之恐嚇取財罪
    名。被告上述於96年11月14日作勢毆打被害人甲○○，迫
    使被害人上車，及嗣後以言詞恐嚇被害人之行為，另構成刑
    法第305條之恐嚇致生危害安全罪嫌。
二、按犯罪事實應依證據認定之，無證據不得認定犯罪事實；不
    能證明被告犯罪者，應諭知無罪之判決，刑事訴訟法第154
    條第2項、第301條第1項分別定有明文。
三、被告涉恐嚇取財罪嫌部分：訊據被告堅詞否認有恐嚇取財情
    事，辯稱：是甲○○要爭取小孩監護權，自願交付5萬元，
    並未恐嚇取財等語。經查，被告及甲○○於92年2月10日離
    婚後，原約定李０緯之監護權由兩人共同行使，直至96 年
    10月11日始重新約定由甲○○單獨行使，有戶籍謄本附卷可
    稽，是以被告於96年10月9日至改定監護權之前，仍得對李
    ０緯行使監護權。又證人李０緯證稱：伊被爸爸帶走並不會
    害怕，爸爸給伊錢讓伊去網咖和買東西，伊有從網咖打電話
    給媽媽等語（偵查卷第21頁），則被告自「公車總站」接走
    李０緯，並與李０緯同住數日，於法並無不合，難認係恐嚇
    甲○○之手段。另證人甲○○於偵查及本院審理時亦證稱：
    被告向伊要求5萬元，小孩就給伊監護；給被告5萬元是給小
    孩監護權的條件（偵查卷第18頁、本院卷第55頁）等語，堪
    認被告向甲○○要求5萬元，僅為協商李０緯監護權歸屬之
    條件，並無不法所有之意圖。從而，被告上開行為，與恐嚇
    取財罪之構成要件不合，自難以該罪相繩。
四、被告涉恐嚇致生危害安全罪嫌部分：被告上述於96年11月14
    日作勢毆打被害人甲○○，迫使甲○○上車，及嗣後以言詞
    恐嚇甲○○之行為，如前已據認定。惟按刑法第302條第1項
    所稱之非法方法，當包括強暴、脅迫等情事在內，行為人於
    剝奪行動自由行為繼續中，恐嚇被害人之行為，自屬包含於
    剝奪被害人行動自由之同一意念中，應視為剝奪行動自由之
    部分行為，有最高法院87年度台上字第1066號裁判意旨可資
    參照，準此，本院既以刑法第302條之罪名對被告論罪，則
    被告作勢毆打被害人，強逼告訴人上車後，復以言語恫嚇被
    害人之恐嚇行為，係剝奪行動自由之部分行為，應不另論罪
    。因公訴人認被告上開行為另構成刑法第305條之罪名，且
    與刑法第302條罪名為數罪併罰關係，則本院仍應就刑法第
    305 條罪名部分為無罪之諭知。
五、此外，復查無其他積極證據足資認定被告有何起訴書所指之
    恐嚇取財罪及恐嚇罪犯行，既不能證明被告犯罪，揆諸前揭
    說明意旨，應為無罪判決之諭知。
據上論斷，依刑事訴訟法第299條第1項前段、第301條第1項，刑
法第302條、第305條、第51條第5款、第41條第1項前段，刑法施
行法第1條之1，判決如主文。
本案經檢察官丙○○到庭執行職務。
中      華      民      國    97   年   3   月   28    日
                  刑事庭  審判長法  官  管安露
                                法  官  陳順輝
                                法  官  李宛玲
以上正本證明與原本無異。
如不服本判決，應於判決送達之翌日起10日內提出上訴狀於本院
（須附繕本）。
中      華      民      國    97   年   3   月   28    日
                                書記官  莊茹茵
論罪法條：
刑法第302條
私行拘禁或以其他非法方法，剝奪人之行動自由者，處5年以下
有期徒刑、拘役或3百元以下罰金。
因而致人於死者，處無期徒刑或7年以上有期徒刑，致重傷者，
處3年以上10年以下有期徒刑。
第1項之未遂犯罰之。
刑法第305條
以加害生命、身體、自由、名譽、財產之事，恐嚇他人致生危害
於安全者，處2年以下有期徒刑、拘役或3百元以下罰金。


司法院資訊處製作；財團法人民間司法改革基金會備份。
